【裁判字號】    95,再微,4
【裁判日期】    950731
【裁判案由】    返還不當得利
【裁判全文】
臺灣桃園地方法院民事裁定               95年度再微字第4號
聲  請  人  甲○○
相  對  人  乙○○
上列當事人間請求返還不當得利事件，聲請人對於民國95年3 月
14日本院95年度再微字第1 號確定裁定聲請再審，本院裁定如下
：
    主  文
再審之聲請駁回。
聲請程序費用由聲請人負擔。
    理  由
一、按再審之訴，法院認無再審理由，判決駁回後，不得以同一
    事由，對於原確定判決或駁回再審之訴之確定判決，更行提
    起再審之訴。又再審之訴，應於30日之不變期間內提起；前
    項期間，自判決確定時起算，判決於送達前確定者，自送達
    時起算。再審之訴不合法者，法院應以裁定駁回之。民事訴
    訟法第498 條之1 、第500 條第1 項、第2 項前段、第502
    條第1 項分別定有明文。而民事訴訟法關於再審程序之規定
    ，於小額事件之再審程序準用之，同法第436 條之32第4 項
    亦定有明文。
二、本件再審聲請意旨略以：相對人於本院93年度桃小字第1362
    號（下稱原一審）答辯狀稱其於民國59年4 月間調離陸軍第
    一軍團41運輸群，並將行政官職務交出，惟相對人於92年10
    月24日寄予聲請人之信函卻謂相對人係於58年底分發新民防
    總隊，顯見相對人於上開答辯狀所述與事實不符，原一審、
    本院94年度小上字第14號（下稱原二審），及聲請人嗣後對
    原第二審聲請再審之本院94年度再微字第4 號（下稱第一次
    再審裁定）事件、對第一次再審裁定聲請再審之本院94年度
    再微字第6 號（下稱第二次再審裁定）事件、對第二次再審
    裁定聲請再審之本院94年度再微字第8 號（下稱第三次再審
    裁定）事件、對第三次再審裁定聲請再審之本院95年度再微
    字第1 號（下稱第四次再審裁定）事件，承審法官均未依聲
    請人之聲請，向陸軍總部及行政院退伍軍人輔導委員會（下
    稱退輔會）函調相對人之人事資料，亦未向退輔會函查相對
    人究係於59年間何時受轉業輔導小學教員之受訓講習，顯與
    民事訴訟法第286 條規定法院應調查當事人聲明調查之證據
    規定有違，自有應調查之證據未予調查之違法。又原一審未
    進行調解，卻於筆錄為調解程序之記載，有調解之名而無調
    解之實；相對人之代理人羅楊玉香於原一審到庭時所提相對
    人之委任狀，未經委任人即相對人蓋章，且相對人雖洗腎，
    但未達不能到庭之程度，自非不能到庭，原一審於93年12月
    6 日未經言詞辯論即終結該事件，自屬違法；且本院原一審
    、原二審、第一次、第二次、第三次及第四次再審裁定承審
    法官均未審酌聲請人所提出之證據，且未傳訊當事人到庭即
    裁定駁回聲請人之主張；又聲請人就第一次、第二次再審裁
    定聲請再審並未逾30日之法定不變期間，詎其承審法官未詳
    細閱卷，竟認聲請人提起上開再審聲請已逾不變期間等語，
    自難令聲請人信服。聲請人為此聲請再審，請求廢棄原確定
    裁定，並命相對人給付聲請人新台幣5 萬元，及自起訴狀繕
    本送達相對人之翌日起至清償日止，按週年利率5%計算之利
    息，併依職權宣告假執行等語。
三、經查本件聲請人所指摘有再審事由之本院第四次再審裁定，
    係屬小額程序之第二審裁判，當事人不得對之提起抗告，該
    裁定一經本院於95年3 月14日公告即為確定，且聲請人自承
    其妻於同年月24日代其收受上開裁定乙節，亦有聲請人提出
    之再審聲請狀1 件在卷可稽，而聲請人係於同年月29日聲請
    本件再審，尚未逾30日之不變期間，揆諸首揭規定，聲請人
    對本院第四次再審裁定聲請本件再審，並未逾提起再審之法
    定不變期間，合先敘明。
四、又查兩造間返還不當得利事件，前經本院以原一審判決駁回
    聲請人之起訴，聲請人對該判決聲明不服提起上訴，經本院
    以原二審裁定駁回聲請人之上訴確定。聲請人不服該確定裁
    定而聲請再審，經本院以第一次再審裁定駁回聲請人之再審
    聲請確定後，聲請人以同一理由對該再審裁定聲請再審，經
    本院以第二次再審裁定駁回其再審聲請，聲請人復以同一理
    由對該再審裁定聲請再審，經本院以第三次再審裁定駁回其
    再審聲請，聲請人再以同一理由對該再審裁定聲請再審，又
    經本院以第四次再審裁定駁回其再審聲請等情，業經本院依
    職權調閱本院94年度小上字第14號返還不當得利事件（含本
    院93年度桃小字第1362號原審卷宗）、本院94年度再微字第
    4 號卷宗、94年度再微字第6 號卷宗、94年度再微字第8 號
    、95年度再微字第1 號事件卷宗核閱屬實，而觀之聲請人所
    提前揭再審理由，核與其於本院第一次、第二次、第三次及
    第四次再審裁定事件所為聲請再審之意旨無何差異，亦經本
    院依職權查對無誤，堪認聲請人係以同一事由聲請再審，揆
    諸民事訴訟法第498 條之1 規定，本件再審聲請與法自有未
    合，從而聲請人本件再審之聲請為不合法，應予駁回。本院
    自無再行開庭或調查證據之必要，附此說明。
四、依民事訴訟法第507 條、第505 條、第436 條之32第4 項、
    第50 2條第1 項、第95條、第78條，裁定如主文。
中    華    民    國    95    年     7    月    31    日
                  民事第三庭審判長法  官  潘進柳
                                  法  官  林望民
                                  法  官  林雯娟
以上正本係照原本作成
本裁定不得抗告
中    華    民    國    95    年    7     月    31    日
                                  書記官  劉彩華
再審之聲請駁回。
聲請程序費用由聲請人負擔。
本件再審理由，核與聲請人於本院94年度再微字第4 號、第6 號
、第8 號、95年度再微字第1 號事件所為聲請再審之意旨無何差
異，堪認聲請人係以同一事由聲請再審，揆諸民事訴訟法第498
條之1 規定，本件再審聲請為不合法。


司法院資訊處製作；財團法人民間司法改革基金會備份。
